臺灣板橋地方法院刑事判決　　　　　　 100年度訴字第2052號
公　訴　人　臺灣板橋地方法院檢察署檢察官
被　　　告　劉曉玲
上列被告因毒品危害防制條例案件，經檢察官提起公訴（100 年
度毒偵字第4165號），被告於準備程序中對被訴之事實為有罪陳
述，本院合議庭裁定由受命法官獨任行簡式審判程序，並判決如
下：
    主  文
劉曉玲施用第一級毒品，累犯，處有期徒刑捌月，扣案注射針筒
壹枝、分裝鏟壹枝沒收；又施用第二級毒品，累犯，處有期徒刑
伍月，前揭扣案分裝鏟壹枝沒收；應執行有期徒刑壹年，前揭扣
案注射針筒壹枝、分裝鏟壹枝沒收。
    事  實
一、劉曉玲於民國89年間，因施用毒品案件，經本院以89年度毒
    聲字第4733號裁定送勒戒處所施以觀察、勒戒後，因認有繼
    續施用毒品傾向，復由本院以89年度毒聲字第4983號裁定令
    入戒治處所施以強制戒治，嗣於90年8 月20日強制戒治期滿
    執行完畢出所，該次施用毒品犯行且經臺灣板橋地方法院檢
    察署檢察官於90年10月1 日，以90年戒毒偵字第584 號為不
    起訴處分確定；又於92年間，仍因施用毒品案件，經臺灣板
    橋地方法院檢察署檢察官聲請強制戒治，並以92年度毒偵字
    第404 號提起公訴，由本院以92年度訴字第1064號判決判處
    有期徒刑8 月確定，於93年9 月4 日因縮短刑期期滿執行完
    畢，強制戒治部分則因法律修正，於93年1 月9 日停止戒治
    出所；再於96年間，因施用毒品案件，經臺灣板橋地方法院
    檢察署檢察官以96年度毒偵字第5006號提起公訴，由本院以
    96年度訴字第3078號判決判處有期徒刑9 月確定；另於98年
    間，因施用毒品案件，經台灣士林地方法院以98年度審訴字
    第82號判決判處有期徒刑9 月、3 月，並定應執行有期徒刑
    10月，上訴後，由台灣高等法院以98年度上訴字第1771號判
    決上訴駁回確定，前揭2 案所處徒刑經接續執行後，於99年
    5 月26日縮短刑期執行完畢出監；詎劉曉玲仍未能知所戒慎
    ，猶為下列行為：
(一)、基於施用第一級毒品海洛因之犯意，於100 年6 月9 日11時
    30分許為警採尿前26小時內某時許（惟扣除人身自由受警公
    權力拘束之無從施用毒品期間），在新北市○○區○○路某
    卡拉OK店內，以將海洛因摻水置於針筒內注射身體之方式，
    施用第一級毒品海洛因1 次。
(二)、基於施用第二級毒品甲基安非他命之犯意，於100 年6 月9
    日11時30分許為警採尿前96小時內某時許（惟扣除人身自由
    受警公權力拘束之無從施用毒品期間），在新北市○○區○
    ○路某卡拉OK店內，以將甲基安非他命置於玻璃球內燒烤後
    吸食煙氣之方式，施用第二級毒品甲基安非他命1 次；嗣於
    100 年6 月9 日11時30分許，在新北市○○區○○街103 巷
    30之3 號住處內為警查獲，並扣得其所有供本件施用海洛因
    犯行所用之注射針筒1 枝，及其所有供本件施用海洛因、甲
    基安非他命犯行所用之分裝鏟1 枝，暨與其本件施用海洛因
    、甲基安非他命犯行無關之不明粉末殘渣袋2 包，劉曉玲嗣
    且同意接受員警採尿，經警將所採集尿液檢體送驗後，呈嗎
    啡及甲基安非他命陽性反應。
二、案經新北市政府警察局新莊分局報請臺灣板橋地方法院檢察
    署檢察官偵查起訴。
    理  由
一、認定犯罪事實所憑之證據及理由：
(一)、訊據被告對其於上揭時間、地點施用第一級毒品海洛因、第
    二級毒品甲基安非他命之事實，於本院審理中自白不諱，而
    被告為警查獲時，同意接受員警採尿，經警將所採集被告尿
    液檢體送驗後，呈嗎啡、甲基安非他命陽性反應，有臺灣檢
    驗科技股份有限公司100 年8 月3 日所出具之濫用藥物檢驗
    報告、新北市政府警察局新莊分局偵辦毒品危害防制條例案
    被移送人姓名代碼對照表（見偵查卷第16、44頁) 附卷可稽
    ；此外，並有被告所有供本件施用海洛因犯行所用之注射針
    筒1 枝，暨其所有供本件施用海洛因、甲基安非他命犯行所
    用之分裝鏟1 枝扣案為憑，足徵被告前開自白，核與事實相
    符，堪以採信。
(二)、按施用第一、二級毒品為犯罪行為，毒品危害防制條例第10
    條第1 項及第2 項各定有處罰明文，故施用該毒品者，依前
    揭規定本應科以刑罰，惟基於施用毒品之人，兼有病患屬性
    ，乃於刑事政策上對合於一定條件之施用者，依同條例第20
    條、第23條之規定，施以觀察、勒戒及強制戒治之治療，期
    以保安處分替代刑罰，戒斷其身、心癮，嗣因其程式過於繁
    雜，上揭條例於92年7 月9 日修正公佈，自93年1 月9 日施
    行，將該第20條、第23條之保安處分程式，單純區分為「初
    犯」、「五年內再犯」及「五年後再犯」三種；依其立法理
    由之說明：「初犯」，經觀察、勒戒或強制戒治後，應為不
    起訴處分或不付審理之裁定；經觀察、勒戒或強制戒治執行
    完畢釋放後，「五年內再犯」者，因其再犯率甚高，原實施
    之觀察、勒戒及強制戒治既已無法收其實效，爰依法追訴或
    裁定交付審理，至於經觀察、勒戒或強制戒治執行完畢釋放
    後，「五年後再犯」者，前所實施之觀察、勒戒或強制戒治
    已足以遮斷其施用毒品之毒癮，為期自新及協助其斷除毒癮
    ，仍適用「初犯」規定，先經觀察、勒戒或強制戒治之程序
    ，從而依修正後之規定，僅限於「初犯」及「五年後再犯」
    二種情形，始應先經觀察、勒戒或強制戒治程式，不能逕行
    起訴，亦即設為施用毒品罪起訴條件之限制，但倘被告於五
    年內已再犯，經依法再為保安處分或追訴處罰者，縱其第三
    次（或第三次以上）施用毒品之時間，在初犯之保安處分執
    行完畢釋放五年以後，即非屬「五年後再犯」之情形，且因
    前有「五年內再犯」情形，顯見其再犯率甚高，原實施之保
    安處分無法收其實效，毋庸仍予寬典處遇，而應依該條例第
    10條逕予刑罰制裁，至於第三次（或第三次以上）施用毒品
    之時間，是否宜有期間限制？以多久為適宜？則分屬刑事政
    策、專門醫學之範圍，非審判機關所能決定，有待循立法途
    徑解決（最高法院98年度台非字第56號判決意旨參照）；查
    被告前於89年間，因施用毒品案件，經本院以89年度毒聲字
    第4733號裁定送勒戒處所施以觀察、勒戒後，因認有繼續施
    用毒品傾向，復由本院以89年度毒聲字第4983號裁定令入戒
    治處所施以強制戒治，嗣於90年8 月20日強制戒治期滿執行
    完畢出所，該次施用毒品犯行且經臺灣板橋地方法院檢察署
    檢察官於90年10月1 日，以90年戒毒偵字第584 號為不起訴
    處分確定，又於92年間，仍因施用毒品案件，經臺灣板橋地
    方法院檢察署檢察官聲請強制戒治，並以92年度毒偵字第40
    4 號提起公訴，由本院以92年度訴字第1064號判決判處有期
    徒刑8 月確定，於93年9 月4 日因縮短刑期期滿執行完畢，
    強制戒治部分則因法律修正，於93年1 月9 日停止戒治出所
    ，再於96年間，因施用毒品案件，經臺灣板橋地方法院檢察
    署檢察官以96年度毒偵字第5006號提起公訴，由本院以96年
    度訴字第3078號判決判處有期徒刑9 月確定，另於98年間，
    因施用毒品案件，經台灣士林地方法院以98年度審訴字第82
    號判決判處有期徒刑9 月、3 月，並定應執行有期徒刑10月
    ，上訴後，由台灣高等法院以98年度上訴字第1771號判決上
    訴駁回確定，前揭2 案所處徒刑經接續執行後，於99年5 月
    26日縮短刑期執行完畢出監，依諸前揭最高法院判決意旨，
    縱其本件施用毒品之時間，在初犯之保安處分執行完畢釋放
    5 年以後，然仍非屬「五年後再犯」之情形，且因前有「五
    年內再犯」情形，顯見其再犯率甚高，原實施之保安處分無
    法收其實效，毋庸仍予寬典處遇，而應依該條例第10條逕予
    刑罰制裁；綜上，本件事證已明，被告犯行堪以認定。
二、應適用之法律、科刑審酌事由、沒收物之處理：
(一)、核被告如事實欄一(一)所為，係犯毒品危害防制條例第10條第
    1 項之施用第一級毒品罪，其如事實欄一(二)所為，係犯同條
    例第10條第2 項之施用第二級毒品罪；其施用第一、二級毒
    品前持有該等毒品之低度行為，均各為其後施用該等毒品之
    高度行為所吸收，均不另論罪；又被告前於96年間，因施用
    毒品案件，經臺灣板橋地方法院檢察署檢察官以96年度毒偵
    字第5006號提起公訴，由本院以96年度訴字第3078號判決判
    處有期徒刑9 月確定，另於98年間，因施用毒品案件，經台
    灣士林地方法院以98年度審訴字第82號判決判處有期徒刑9
    月、3 月，並定應執行有期徒刑10月，上訴後，由台灣高等
    法院以98年度上訴字第1771號判決上訴駁回確定，前揭2 案
    所處徒刑經接續執行後，於99年5 月26日縮短刑期執行完畢
    出監等情，有前揭台灣高等法院被告前案紀錄表在卷可稽，
    是其於有期徒刑之執行完畢後，5 年以內，因故意再犯本件
    有期徒刑以上之2 罪，為累犯，均應依刑法第47條第1 項規
    定，各加重其刑；至其前開所犯2 罪間，犯意個別、行為互
    殊，自應予分論併罰。
(二)、爰審酌被告曾因施用毒品犯行受觀察、勒戒、強制戒治、刑
    罰執行，詎仍漠視法令禁制而犯本罪，容未知所戒慎，惟兼
    衡其施用毒品所生危害，實以自戕身心健康為主，對於他人
    生命、身體、財產等法益，尚無明顯而重大之實害，暨其犯
    罪後坦認犯行之態度等一切情狀，就其本件前開2 犯行，分
    別量處如主文所示之刑，並定其應執行之刑，以示懲儆。
(三)、扣案注射針筒1 枝，係被告所有供本件施用海洛因犯行所用
    之物，扣案分裝鏟1 枝，則係被告所有供本件施用海洛因、
    甲基安非他命犯行所用之物，爰均依刑法第38條第1 項第2
    款規定宣告沒收；至另扣案內含不明粉末之殘渣袋2 包，並
    無任何鑑定報告足徵確為海洛因、甲基安非他命或其他毒品
    ，即難逕認屬毒品違禁物併認與被告本件犯行有何關聯，是
    就此扣案物部分，爰不併於本案宣告沒收或銷燬，附此敘明
    。
據上論斷，應依刑事訴訟法第273 條之1 第1 項、第299 條第1
項前段，毒品危害防制條例第10條第1 項、第2 項，刑法第11條
前段、第51條第5 款、第47條第1 項、第38條第1 項第2 款，判
決如主文。
本案經檢察官高智美到庭執行職務。
中    華    民    國   100    年    11    月    7     日
                  刑事第二十庭  法  官  陳明偉
以上正本證明與原本無異。
如不服本判決，應於判決送達後10日內敘明上訴理由，向本院提
出上訴狀 (應附繕本) ，上訴於臺灣高等法院。其未敘述上訴理
由者，應於上訴期間屆滿後20日內向本院補提理由書「切勿逕送
上級法院」。
                                書記官  黃頌棻
中    華    民    國   100    年    11    月    7     日
附錄本案論罪科刑法條全文：
毒品危害防制條例第10條
施用第一級毒品者，處六月以上五年以下有期徒刑。
施用第二級毒品者，處三年以下有期徒刑。